臺灣臺北地方法院簡易民事判決
                                  110年度北簡字第20518號
原      告  裕富數位資融股份有限公司


法定代理人  許國興  
訴訟代理人  曾子寧  
            溫捷翔  
被      告  李宥潔（原名李曉雯）



上列當事人間請求給付分期買賣價金事件，本院於民國一百一十
一年二月十七日言詞辯論終結，判決如下︰
    主    文
被告應給付原告新臺幣捌萬柒仟壹佰柒拾伍元，及自民國一百一
十年八月十九日起至清償日止，按年息百分之十六計算之利息。
原告其餘之訴駁回。
訴訟費用新臺幣壹仟貳佰貳拾元由被告負擔新臺幣壹仟元，餘由
原告負擔。
本判決第一項得假執行，但被告如以新臺幣捌萬柒仟壹佰柒拾伍
元為原告預供擔保，得免為假執行。
    事    實
甲、原告方面：
一、聲明：被告應給付原告新臺幣（下同）十一萬二千三百二十
    七元，及其中十一萬一千七百七十元自民國一百一十年八月
    十九日起至清償日止，按年息百分之十六計算之利息，暨按
    日息萬分之四點三計算之懲罰性違約金。
二、陳述略稱：緣被告李宥潔於一百一十年三月間向原告裕富數
    位資融股份有限公司辦理分期付款購買機車，分期總價十二
    萬六千六百五十元，依約被告應以分期付款之方式自一百一
    十年四月十八日起至一百一十三年二月十八日止，每月一期
    ，分三十五期攤還（第一至三十四期每月攤還三千七百二十
    元，第三十五期攤還一百七十元），並簽訂「購物分期付款
    申請暨約定書」，詎被告繳款至第五期起即未繳納系爭款項
    ，全部債務視為到期，至一百一十年十一月一日止，尚積欠
    分期款項十一萬一千七百七十元、已計期前遲延費五百五十
    七元，及按年息百分之十六計算之利息與按日息萬分之四點
    三計算之違約金，經原告屢次催討均未獲被告置理，爰依契
    約法律關係提起本件訴訟。當初被告申辦有一些手續費用，
    還有利息的部分，才會訂出分期總價，如果法院認為過高就
    請法院依法裁判。
三、證據：提出購物分期付款申請暨約定書影本一件、繳款明細
    一件、被告身分證影本一件及被告戶籍謄本一件為證。
乙、被告方面：被告未於言詞辯論期日到場，亦未提出書狀作何
    聲明或陳述。
    理    由
一、程序方面：
　㈠依原告所提購物分期付款約定書第十五條之約定，兩造合意
    以臺灣臺北地方法院為第一審管轄法院，故本院對本事件具
    有管轄權。
　㈡本件被告經合法通知未於言詞辯論期日到場，核無民事訴訟 
    法第三百八十六條所列各款情形，應依職權由原告一造辯論
     而為判決。　
二、按約定利率，超過週年百分之二十者，債權人對於超過部分
    之利息，無請求權。約定利率，超過週年百分之十六者，超
    過部分之約定，無效，修正後及修正後民法第二百零五條定
    有明文。除上述限定之利息外，債權人不得以折扣或其他方
    法，巧取利益；又約定之違約金額過高者，法院得減至相當
    之數額，民法第二百零六條及第二百五十二條分別定有明文
    。
三、原告主張之事實，固據其提出購物分期付款申請暨約定書影
    本一件、繳款明細一件等件為證，惟原告應僅得請求本金八
    萬七千一百七十五元及該款項視為到期後按年息百分之十六
    計算之利息，說明如下：
　㈠購物分期付款申請暨約定書記載被告於一百一十年三月十一
    日因購買十萬元機車而辦理本件購物分期付款申請，分期總
    價十三萬三千九百二十元，每期應繳金額三千七百二十元，
    期數為三十六期（參本院卷第十三頁），然依照十萬元本金
    三十六期本息平均攤還，年息百分之二十計算，每期應繳金
    額僅三千七百一十七元（參附件），原告於本院一百一十一
    年二月十七日言詞辯論期日自承另加入一些手續費用（參本
    院卷第六十二頁），本院認應以締約當時法定最高年息百分
    之二十為本息平均攤還，不應另再以手續費名義巧取利益（
    民法第二百零六條參照），故本件以附件之本息平均攤還表
    為論斷之基礎。
  ㈡被告於一百一十年三月十八日於購物分期付款申請暨約定書
    下方之本票記載之金額，與前揭分期總價十三萬三千九百二
    十元不同，而為十二萬六千六百五十元，此亦為本件原告起
    訴狀主張之實際分期總價，差額為七千二百七十元，加計原
    告提出還款明細第三十五期一百七十元（參本院卷第十五頁
    ），金額合計七千四百四十元，即為原先兩造約定記載期付
    三千七百二十元之兩期金額，足信被告於一百一十年三月十
    八日已給付第一期款，原告並將被告給付超過第一期款之金
    額，於末期款扣除後記載末期款應給付一百七十元，被告於
    一百一十年三月十八日應有給付原告七千二百七十元。
  ㈢原告於一百一十年三月十八日收取款項超過第一期款，一方
    面將超過款項用以扣抵一百一十三年二十八日應付期款，而
    不用於扣抵第二期款，另一方面又以一百一十年四月十八日
    後共四期遲付，繳四期後未再給付為由扣抵「應還遲延費」
    （參本院卷第十五頁），難認其計算方式符合誠信原則，且
    被告既提前繳款接近第二期款全額，後續應給付期款卻未能
    隨本金降低而降低，反而原告還要於法定最高利息及加計費
    用之外，另外再主張按日息萬分之四點三計算之違約金，該
    違約金顯屬過高，應以酌減免除為適當。
　㈣基於上揭情狀，被告應係於一百一十年三月十八日繳付七千
    二百七十元，其後又付了四期各三千七百二十元之款項，本
    院認為應評價為兩造最初約定之三十六期款項，被告已繳付
    六期，剩餘本金八萬七千一百七十五元（參附件）視為全部
    到期，原告就未償還款項以本息合計計算，導致被告借貸十
    萬元買機車，原告卻主張被告積欠本金十一萬一千七百七十
    元之明顯不合理結果，原告實係將視為到期後之利息亦計入
    本金，再加計年息百分之十六之利息，明顯計算錯誤，原告
    應僅得請求本金八萬七千一百七十五元及該款項視為到期後
    按年息百分之十六計算之利息。
四、從而，原告本於契約法律關係，請求被告給付十一萬二千三
    百二十七元，及其中十一萬一千七百七十元自一百一十年八
    月十九日起至清償日止，按年息百分之十六計算之利息，暨
    按日息萬分之四點三計算之懲罰性違約金，其請求於主文第
    一項所示之範圍內為有理由，應予准許。超過主文第一項範
    圍之請求，則屬無據，應予駁回。
五、本件係就民事訴訟法第四百二十七條第一項訴訟適用簡易程
    序所為被告一部敗訴之判決，依同法第三百八十九條第一項
    第三款規定，被告敗訴部分應依職權宣告假執行。並依同法
    第三百九十二條第二項規定，依職權宣告被告敗訴部分如供
    擔保，得免為假執行。
六、本件訴訟費用額，依後附計算書確定如主文所示金額。
七、本件事證已臻明確，原告其餘攻擊防禦方法，於本判決結果
    不生影響，爰不一一論述，併此敘明。
八、據上論結，原告之訴為一部有理由，一部無理由，依民事訴
    訟法第四百三十三條之三、第七十九條，判決如主文。
中　　華　　民　　國　 111　　年　　3 　　月　　10　　日
                              法      官  文衍正
以上正本係照原本作成。
如對本判決不服，須於判決送達後二十日內向本庭（臺北市○○
○路○段○○○○○巷○號）提出上訴狀。（須按他造當事人之
人數附繕本）。如委任律師提起上訴者，應一併繳納上訴審裁判
費。
中　　華　　民　　國　 111　　年　　3 　　月　　10　　日
                              書  記  官  高秋芬
訴訟費用計算書：
項        目             金  額（新臺幣）   備   註
第一審裁判費             1,220元
合        計             1,220元